【裁判字號】    89,家訴,6
【裁判日期】    890229
【裁判案由】    協同辦理離婚戶籍登記
【裁判全文】
臺灣高雄地方法院民事判決  八十九年度家訴字第六號
    原      告  甲○○
    被      告  乙○○  籍設住.
                        現住高.
右當事人間請求辦理離婚登記事件，本院判決如左：
    主    文
原告之訴駁回。
訴訟費用由原告負擔。
    事    實
甲、原告方面：
一、聲明：求為判決（一）被告應協同原告辦理離婚戶籍登記（二）訴訟費用由被告
    負擔。
二、陳述：兩造於民國八十一年一月十八日結婚，本係夫妻，因個性不合，於民國八
    十八年十二月十八日以宋慕郊及宋劉德鳳為見證人，達成離婚協議，並作成離婚
    協議書，自應互負辦理協議離婚登記之義務，乃被告拒不協辦，原告自得訴請判
    決如聲明。
三、證據：提出戶籍謄本、離婚協議書等影本各一件為憑，並聲請訊問證人宋慕郊及
    宋劉德鳳。
乙、被告方面：
一、聲明：求為判決駁回原告之訴。
二、陳述：原告有外遇，係原告要離婚之原因，離婚協議書係在有壓力之情況下所簽
    ，被告不願與其前去辦理離婚登記。
    理    由
一、本件原告主張兩造於民國八十一年一月十八日結婚，本係夫妻，因個性不合，於
    民國八十八年十二月十八日以宋慕郊及宋劉德鳳為見證人，達成離婚協議，並作
    成離婚協議書，自應互負協議離婚登記之義務，乃被告拒不協辦離婚登記之事實
    被告則辯稱：原告有外遇，係原告要離婚之原因，離婚協議書係在有壓力之情況
    下所簽，被告不願與其前去辦理離婚登記等語。
二、按兩願離婚，須具備書面、二人以上證人之簽名及辦理離婚戶籍登記三項要件，
    始生效力，為修正民法第一千零五十條所特別規定，若當事人兩願離婚，祇訂立
    離婚書面及有二人以上證人之簽名，而因一方拒不向戶政機關為離婚之登記，其
    離婚契約尚未有效成立，他方自無提起離婚戶籍登記之訴之法律依據，有最高法
    院七十五年度第九次民事庭會議決議可資參照。
三、原告主張之事實，固據其提出戶籍謄本及離婚協議書各一份為證。惟按七十四年
    六月三日修正後之民法第一千零五十條規定，兩願離婚除應以書面為之，有二人
    以上證人之簽名外，並增列「應向戶籍機關為離婚之登記」為成立要件之一，其
    目的在使雙方當事人於書立兩願離婚書後，至辦理離婚戶籍登記前，能有進一步
    冷靜思考之緩衝時間，茲兩造僅書立經二名證人簽名之兩願離婚書，依前揭規定
    ，兩造離婚行為既尚未成立，原告自不得憑尚未成立之離婚要求被告協同辦離婚
    戶籍登記。是以原告依兩造訂立之離婚協議書，訴請被告協同辦理離婚戶籍登記
    ，揆諸前開決議意旨，尚屬無據，應予駁回。
四、本件事證已臻明確，兩造其餘攻擊防禦方法及原告請求傳訊證人宋慕郊、宋劉德
    鳳，本院認已無審究及傳訊之必要，併此明。
五、據上論結，本件原告之訴為無理由，並依民事訴訟法第七十八條，判決如主文。
中      華      民      國    八十九    年      二      月  二十九    日
                              臺灣高雄地方法院民事第一庭
~B法      官  鄭月霞
右為正本，係照原本作成。
如不服本判決，應於送達後廿日內，向本院提出上訴狀。
中     華      民      國    八十九    年      二      月    二十九  日
~B法院書記官  林妙妙


司法院資訊處製作；財團法人民間司法改革基金會備份。
